【裁判字號】    99,交聲,374
【裁判日期】    991221
【裁判案由】    違反道路交通管理處罰條例聲明異議
【裁判全文】
臺灣苗栗地方法院交通事件裁定         99年度交聲字第374號
原處分機關  交通部公路總局新竹區監理所苗栗監理站
異  議  人
即受處分人  傅家證
上列異議人即受處分人因違反道路交通管理處罰條例案件，對於
交通部公路總局新竹區監理所苗栗監理站於民國99年8 月12日所
為之竹監苗字第裁54-F00000000號處分（原舉發案號：苗縣警交
字第F00000000 號），聲明異議，本院裁定如下：
    主  文
異議駁回。
    理  由
一、原處分意旨略以：異議人即受處分人傅家證於民國99年6 月
    18日18時50分許，駕駛車牌號碼JF-0187 號自用小客車，行
    經苗栗縣銅鑼鄉台72線與119 甲線口（西向）處，為苗栗縣
    警察局交通警察隊警員逕行舉發「行駛快速公路未依標線指
    示行車」違規；嗣受處分人於應到案日期內到案申訴，原處
    分機關函請舉發機關調查結果，仍認異議人有上開違規行為
    遂依道路交通管理處罰條例第33條第1 項第13款、第63條第
    1 項第1 款暨違反道路交通管理事件統一裁罰基準及處理細
    則第44條第4 項規定，於99年8 月12日裁處異議人新臺幣3,
    000 元，並記違規點數1 點，原處分並無不法等語。
二、異議意旨略以：異議人家住苗栗縣三義鄉，在大湖鄉工作，
    平日上班交通路線為三義─銅鑼─經119 線─快速道路72線
    ─到達大湖，如119 線封閉，則須繞道128 線行駛，單程約
    增加20公里左右；在案發（違規）日之前，自72線轉119 線
    經常封閉施工，沒有在事前通告，往往要到進入紅綠燈停等
    區○○○道有沒有施工，可不可以左轉，造成用路人非常不
    便與困擾；被舉發當時，異議人不知119 線是否封閉施工，
    習慣性行駛中間車道，如有封閉施工情事，即直行繞道128
    線；待直行綠燈亮時，左側陸續駛進數輛車併排停車待轉，
    左轉已來不及，因見後方無車，乃打左轉方向燈進入119 線
    ，異議人在正常路況下違規事實，然以一般人在這種情況下
    ，臨時起意，為求方便，應屬本能反應，為此向法院聲明異
    議，請求撤銷原處分等語。
三、按汽車行駛於高速公路，不遵使用限制、禁止、行車管制及
    管理事項之管制規則而未依標誌、標線、號誌指示行車者，
    處汽車駕駛人新臺幣3 千元以上6 千元以下罰鍰；汽車駕駛
    人有上開行為時，除依原條款處罰鍰外，並記違規點數1 點
    ，道路交通管理處罰條例第33條第1 項第13款、第63條第1
    項第1 款分別定有明文。再按汽車行駛高速公路及快速公路
    ，其車道之使用，除因交通事故及道路施工依臨時或可移動
    標誌指示或交通勤務警察指揮外，應依設置之交通標誌、標
    線或號誌之規定，高速公路及快速道路交通管制規則第7 條
    規定甚明。復按停止線，用以指示行駛車輛停止之界線，車
    輛停止時，其前懸部分不得伸越該線、車輛面對圓形紅燈表
    示禁止通行，不得超越停止線或進入路口，道路交通標誌標
    線號誌設置規則第170 條第1 項、第206 條第1 項第5 款第
    1 目亦定有明文。
四、經查：
(一)、異議人駕駛車牌號碼JF-0187 號自用小客車，於上揭時、地
    為苗栗縣警察局交通警察隊警員逕行舉發「行駛快速公路未
    依標線指示行車」違規乙節，有原舉發單位即苗栗警察局苗
    縣警交字第F00000000 號舉發違反道路交通管理事件通知單
    1 份及採證照片2 張在卷足憑。
(二)、次據原處分機關函詢舉發機關即苗栗縣警察局覆稱：「．．
    二、旨揭違規案，經檢視第1 張採證照片『黃燈：6.0 秒』
    表示紅燈亮燈前黃燈已亮6 秒、『紅燈：10.0秒』表示違規
    車輛於紅燈亮起第10秒時進入路口、『車道：2 』表示違規
    車輛進入路口時為第2 車道（中間車道）、『線圈：2500』
    表示感應線圈距離為2.5 公尺；第2 張採證照片『間隔時間
    1.0』表示擷取違規影像的間隔時間為1秒、『紅燈：11.0秒
    』、『車速：15km/h』表示違規車輛於紅燈亮起第11秒時之
    位置並以時速15公里速度超越停止線欲左轉。三、查號誌燈
    為紅燈，左轉箭頭綠燈允許行駛者左轉；惟違規車輛在多車
    道左轉彎，不先駛入內側車道，而行駛於中間車道，違規事
    證明確屬實。」等情，有該局99年8 月3 日苗警交字第0990
    032644號函1 份在卷可稽（見本院卷第12頁）。而觀諸卷附
    之採證照片（見本院卷第5 頁），照片左前上方之交通號誌
    顯示一圓形紅燈及一左轉之綠色箭頭，可知當時之號誌係指
    示駕駛人僅能左轉而不能直行，惟異議人所有之車號JF-018
    7 號自用小客車由路面標繪有「直線箭頭」指示直行之中間
    車道超越停止線往前行駛，因而經感應式線圈啟動電腦照相
    機拍攝取證，顯見異議人確有行駛快速公路未依標線（即停
    止線）指示行車之違規屬實。
(三)、異議人雖以前詞置辯，然本院依職權查詢本件舉發當日台11
    9 甲線施工封閉之情形，經苗栗縣政府於99年12月6 日以府
    建城字第0990224176號函覆略以：「一查99年6 月17、18日
    ，因辦理高空作業，故進行道路全天侯封閉施工，又因工程
    趕工，施工影像記錄僅存99年6 月17日下午之照片。二該工
    程進行高空作業辦理道路封閉期間起於99年5 月下旬，該期
    間已依相關規定事先公告並於封閉道路段前設置用路人改道
    標示，並現場已加強增派當地交通義勇警察隊進行交通管制
    及替代道路導引。三依承包商所提交維計畫書規劃替代路線
    ，及現場已設置之告示牌，用路人若欲往客家大院、新隆村
    或利用苗119 線前往三義等方向，可於台72線中平閘道處下
    快速道路，並利用苗128 線經中平大橋銜接舊台13線（往三
    義方向），既可於銅鑼火車站前銜接回苗119 線；又自台72
    線往台119 甲線，欲左轉進入台119 甲線因故錯過，往前約
    500 公尺左右，可於石圍牆出口下快速道路後回轉，再進入
    台72線往苗栗方向則可返回並右轉進入台119 甲線。」等語
    ，有上開函文1 份在卷可參（見本院卷第26頁），足徵本件
    舉發當日台119 線固進行道路全天侯封閉施工，惟施工單位
    已依相關規定事先公告，且於封閉道路段前設置用路人改道
    標示，並現場加強增派當地交通義勇警察隊進行交通管制及
    替代道路導引，復於現場設置告示牌（見本院卷第32至37頁
    ），用以提醒駕駛人注意並改道行駛，異議人既係平日利用
    該路段駕車通勤之人，對於上開公告及告示牌之改道指示自
    難諉為不知。是異議人辯稱在違規日前，自72線轉119 線經
    常封閉施工，沒有事前告知等語，經核並無依據，尚難採為
    對其有利之認定。
(四)、又道路交通管理處罰條例第33條之規定要求車輛應依標線指
    示行車，其意乃在維護車輛行駛之秩序，並考量未依指示行
    車之行為具有容易發生道路壅塞、碰撞或危及行人安全之抽
    象危險所由設，是該規定之違反，並不以客觀上存在具體危
    險為必要，且除具有不可期待之情事外，亦不問違反之原因
    為何。查異議人於聲明異議狀中自承其行經該路段時，因不
    確知台119 甲線是否封閉施工，習慣性行駛中線中道，嗣見
    左側車道無車，始臨時起意，為求方便而左轉進入台119 甲
    線等語（見本院卷第14頁），顯見其在接近台72線與台119
    甲線口處，因來不及左轉而於紅燈亮起時逕由中線車道直接
    超越停止線左轉之舉措，僅係圖一己之便利，並不具有不可
    期待之情事，異議人尚不得逕以主觀認定後方無車，即違反
    道路交通安全規則第102 條第1 項第5 款所定「汽車行駛至
    交岔路口左轉彎時，應距交岔路口30公尺前顯示方向燈或手
    勢，換入內側車道或左轉車道，行至交岔路口中心處左轉．
    ．」之義務，直接由中線車道左轉，因而造成本件違規，自
    屬有過失且可歸責於己甚明。從而，異議人有於上述時、地
    行駛快速公路未依標線指示之行為，且經合法舉發一事堪予
    認定，本件事證明確，應依法論科。
五、綜上所述，異議人確有前揭行駛快速公路未依標線指示行車
    之違規行為，原處分機關依道路交通管理處罰條例第33條第
    1 項第13款、第63條第1 項第1 款之規定及違反道路交通管
    理事件統一裁罰基準表，裁處異議人罰鍰3,000 元，並記違
    規點數1 點，核無違法或不當之情事，聲明異議意旨仍執前
    詞，任意指摘原處分，並無理由，應予駁回。
六、據上論斷，應依道路交通管理處罰條例第87條第2 項、道路
    交通案件處理辦法第18條，裁定如主文。
中    華    民    國    99    年    12    月    21    日
                  交通法庭  法  官  周靜妮
以上正本證明與原本無異。
如不服本裁定應於送達後5 日內向本院提出抗告狀。
                            書記官  巫  穎
中    華    民    國    99    年    12    月    21    日

司法院資訊處製作；財團法人民間司法改革基金會備份。
